【裁判字號】    97,消債更,73
【裁判日期】    970912
【裁判案由】    聲請更生程序
【裁判全文】
臺灣苗栗地方法院民事裁定        97年度消債更字第73號
聲  請  人
即  債務人  甲○○
上列債務人聲請更生事件，本院裁定如下：
    主  文
聲請人即債務人甲○○自中華民國九十七年九月十二日十六時起
開始更生程序。
    理  由
一、按債務人不能清償債務或有不能清償之虞，且無擔保或無優
    先權之債務總額未逾新臺幣（下同）1,200 萬元者，於法院
    裁定開始清算程序或宣告破產前，得向法院聲請更生，消費
    者債務清理條例第3 條、第42條第1 項定有明文。債務人與
    金融機構協商成立者，不得聲請更生或清算，但因不可歸責
    於己之事由，致履行顯有重大困難者，不在此限。前項規定
    ，於消費者債務清理條例施行前，債務人依金融主管機關協
    調成立之中華民國銀行公會會員辦理消費金融案件無擔保債
    務協商機制與金融機構成立之協商準用之，同條例第151 條
    第5 、6 項亦有明定。
二、債務人聲請意旨略以：其因有不能清償債務之情事，遂依照
    中華民國銀行公會會員辦理消費金融案件無擔保債務協商機
    制與最大債權銀行台新國際商業銀行（下稱台新銀行）成立
    協商，協商條件為債務人每月應清償18,139元。惟因債務人
    於成立協商時，積欠之債務約200 萬元，每月最低應繳金額
    高達6 萬元，雖明知銀行提出之清償方案，債務人並無支付
    可能，然相權協商與不協商之月付金後，僅能含淚與銀行達
    成一致性協商。而債務人每月薪資僅28,000元，扣除日常生
    活必要支出每月10,000元，及父親、兩名幼子之扶養費共11
    ,000 元 後，已無能力繳納上開協商金額，加上父親年事已
    高，健康狀況不佳，長須至醫院就診，長子黃宗祐於91年間
    診斷出罹患川崎症合併冠狀動脈瘤，渠等醫療費用更加重債
    務人之負擔。債務人不得已向親友週轉維持生活，苦撐數期
    ，終至民國96年2 月間無力繼續履行而毀諾，係屬不可歸責
    於己之事由致履行顯有重大困難，復未經法院裁定開始清算
    程序或破產宣告，爰向本院聲請更生等語。
三、查債務人無擔保或無優先權之債務總額為1,920,988 元，未
    逾1,200 萬元，其前於95年8 月9 日依照中華民國銀行公會
    會員辦理消費金融案件無擔保債務協商機制與最大債權銀行
    台新銀行成立協商，每月清償18,139元，嗣於96年2 月毀諾
    等情，業據債務人提出債權人清冊為證，並經本院依職權向
    台新銀行查證屬實，有該銀行97年7 月31日陳報狀在卷可考
    ，自堪採信。審酌債務人於95年8 月9 日協商成立時，每月
    薪資約25,000元，有台新銀行提出之收入證明切結書在卷可
    參，則其與台新銀行協商成立之每月清償金額竟高達18,139
    元，債務人僅餘6,861 元可供使用，應付自己生活已有不足
    ，遑論扶養至親，足認債務人陳稱其係權衡協商與不協商之
    月付金，而忍痛同意協商金額，堪予採信。參以債務人確有
    父親待扶養，其每月支付父親扶養費3,000 元，尚屬微薄；
    加上其須扶養兩名年為9 歲及8 歲之子女，以每人每月5,00
    0 元計算，與妻平均負擔結果，每月須支出5,000 元，以上
    均有戶籍謄本在卷可證；又債務人之父親經常住院，有債務
    人提出之收費證明可考，長子黃宗祐罹患川崎症合併冠狀動
    脈瘤之情，亦有全民健康保險卡影本可佐，渠等之醫療等相
    關費用勢必加重債務人之負擔，自屬當然。另債務人日常生
    活支出，以一般生活水準所認相當之每月9,000 元計，所餘
    顯已不足清償前開協商成立之應繳金額每月18,139元。綜上
    堪認債務人並非惡意毀棄前開協議之履行。債務人主張其有
    不可歸責於己之事由致履行顯有困難，洵屬可採。此外復查
    無債務人有經法院裁定開始清算或宣告破產之情事，從而其
    請求依消費者債務清理條例裁定准予更生，揆諸首揭規定，
    核無不合，應予准許。
中    華    民    國    97    年    9     月    12    日
                  民事庭法  官  黃佩韻
以上正本係照原本作成。
本件不得抗告
本裁定已於97年9月12日16時公告。
                        書記官  黃正中
中    華    民    國    97    年    9     月    12    日


司法院資訊處製作；財團法人民間司法改革基金會備份。
